【裁判字號】    98,交聲,1394
【裁判日期】    980724
【裁判案由】    違反道路交通管理處罰條例聲明異議
【裁判全文】
臺灣桃園地方法院交通事件裁定        98年度交聲字第1394號
原處分機關  交通部公路總局新竹區監理所中壢監理站
異  議  人
即受處分人  甲○○
上列異議人因違反道路交通管理處罰條例案件，對於交通部公路
總局新竹區監理所中壢監理站中華民國98年6 月11日所為之處分
（原處分案號：壢監裁字第裁53-AB0000000號）聲明異議，本院
裁定如下：
    主  文
異議駁回。
    理  由
一、原處分意旨略以：異議人即受處分人甲○○於民國97年4 月
    24日晚間17時38分許，駕駛車號L6-4019 號自用一般小客車
    行經桃園縣中壢市廣州167 號前有燈光號誌管制之交岔路口
    時，因闖紅燈而觸發路口停等線下之感應式線圈，啟動違規
    採證照相機拍攝違規採證相片後，經臺北市政府政府警察局
    松山分局員警逕行舉發，嗣異議人於應到案日前向交通部公
    路總局新竹區監理所中壢監理站（下稱原處分機關）提出申
    訴，經原處分機關函請舉發單位調查結果，認異議人確有上
    開違規行為，而依道路交通管理處罰條例第53條第1 項、第
    63條第1 項第3 款及違反道路交通管理事件統一裁罰基準及
    處理細則第41條、第43條、第44條、第67條之規定，於98年
    6 月11日以壢監裁字第裁53-AB0000000號裁決書，裁處異議
    人罰鍰新臺幣（下同）2,700 元，並記違規點數3 點之處分
    等語。
二、聲明異議意旨略以：異議人於上開時間，雖有駕駛上開自小
    客車行經上開路口無訛，但無闖紅燈之行為。本件舉發所憑
    之違規採證相片雖然顯示異議人確有駕駛上開自小客車行駛
    經過該路口，且於該路口之管制燈號轉為紅燈後車子已經超
    越停等線，但此並不足以證明異議人駕駛上開自小客車穿越
    停等線之瞬間管制燈號已是紅燈，事實上異議人穿越停等線
    時仍為綠燈，穿越後燈號才轉為紅燈，並無闖紅燈之行為；
    且異議人當時是要左轉，因左轉燈號秒數不足，使其不及左
    轉，當燈號轉為紅燈後異議人為免影響交通，故將車子盡量
    駛近左轉車道左方，等候變換燈號後再行駛離，絕無闖紅燈
    之意思，詎料竟遭舉發，本件舉發顯與事實不符，為此聲明
    異議云云。
三、按駕駛人駕駛汽車，應遵守道路交通標誌、標線、號誌之指
    示；汽車行駛至交岔路口，其行進、轉彎，應依下列規定：
    一、應遵守燈光號誌或交通指揮人員之指揮，遇有交通指揮
    人員指揮與燈光號誌並用時，以交通指揮人員之指揮為準。
    道路交通安全規則第90條前段、第102 條定有明文。次按汽
    車駕駛人，行經有燈光號誌管制之交岔路口闖紅燈者，處新
    臺幣1,800 元以上5,400 元以下罰鍰。道路交通管理處罰條
    例第53條第1 項亦有明文。
四、異議人雖以前揭情詞置辯，惟查：
  (一)本件係屬逕行舉發，依道路交通管理處罰條例第7 條之2 ，
    應以科學儀器取得證據資料證明行為違規，而本件舉發係以
    臺北市○○○路與興安路口所設置之感應式線圈觸發違規採
    證照相機所拍攝之違規採證相片為據，於法並無不合。又上
    開採證相片（合計2 幀），均經臺北市政府警察局松山分局
    函送本院附卷可稽，本院審酌第1幀採證相片顯示：
    (1)拍攝時間：2009年04月24日17時38分；(2)通過路口停等線
    而觸發感應式線圈之時間為紅燈亮起後第1.3 秒，第2 幀採
    證相片所顯示為：(1)拍攝時間：2009年04月24日17時38 分
    ；(2)通過路口停等線而觸發感應式線圈之時間為紅燈亮起後
    第2.9 秒，當時行車速率為每小時17公里等，均屬採證照相
    機上以電子儀器自動顯示之資訊，並無偽造或變造之可能，
    堪可採信，並足作為認定異議人有無上開違規行為之準據，
    合先敘明。
  (二)細繹上開資訊，第1 幀採證相片之拍攝時間既為紅燈亮起後
    1.3 秒，而非紅燈亮起之瞬間，則異議人駕車穿越路口停等
    線時，紅燈是否真已亮起，尚非無疑。進一步言，依論理及
    經驗法則，駕駛人駕駛車輛穿越交岔路口管制燈號時，通常
    均會減速慢行，是其行車速率於穿越交岔路口停等線時，僅
    有降低而無反增之理。準此，依上開第2 幀採證相片所示，
    異議人之行車速率為時速17公里，斯時異議人已經駕車穿越
    路口停等線一個車身距離許，其速率較剛穿越停等線時，只
    會降低，斷無反增之理，因此，吾人應可合理推測異議人於
    駕車穿越停等線之前後，行車速率略高於時速17公里，亦即
    秒速約為4.7 公尺。再觀依第1 幀採證相片，異議人駕駛上
    開自小客車後輪剛好位於停等線前方，斯時為紅燈亮起後1.
    3 秒，以秒速4.7 公尺之速率計算，異議人足可於1.3 秒之
    時間內前進約6 公尺，以此反推，上開路口之紅燈亮起時，
    異議人之行車位置與上開路口之停等線間，仍有6 公尺之距
    離，足證異議人於穿越上開路口之停等線時，上開路口之紅
    燈已經亮起，是異議人辯稱穿越停等線時仍為綠燈云云，無
    非事後卸責之詞，不足採信。
五、綜上所述，本件事證明確，異議人確有上開違規事實，洵堪
    認定，是本件異議為無理由。而原處分機關依道路交通管理
    處罰條例第53條第1 項、第63條第1 項第3 款規定，對異議
    人裁處罰鍰新臺幣2,700 元，並記違規點數3 點，亦核無違
    法或不當，而無應予撤銷之事由，本院自應駁回異議人之聲
    明異議，以資適法。
據上論斷，應依道路交通管理處罰條例第87條第2 項、道路交通
案件處理辦法第19條，裁定如主文。
中    華    民    國    98    年    7     月  24      日
                  交通法庭    法  官  陳添喜
以上正本證明與原本無異。
如不服本裁定，應於裁定送達後5 日內向本院提出抗告狀。
                              書記官  劉玉梅
中    華    民    國    98    年    7     月    24    日


司法院資訊處製作；財團法人民間司法改革基金會備份。
